臺灣高等法院刑事判決　　　　　　　　　九十一年度上訴字第一六七七號
　　上　訴　人　臺灣宜蘭地方法院檢察署檢察官
　　被　　　告　乙○○
　　指定辯護人　本院甲○
右上訴人，因被告違反毒品危害防制條例案件，不服臺灣宜蘭地方法院，九十年度訴
字第四四八號，中華民國九十一年五月二十二日第一審判決（起訴案號：臺灣宜蘭地
方法院檢察署九十年度偵字第九三九號）提起上訴，本院判決如左：
    主      文
上訴駁回。
    理      由
一、檢察官於原審公訴意旨略以：被告乙○○意圖營利，基於概括犯意，於八十八年
    六月間起，至同年十月間止，先後多次在宜蘭縣羅東鎮「觀天下」大廈前，以一
    小包安非他命（約毛重一公克）新臺幣（下同）一千元之價格，販賣第二級毒品
    安非他命予陳富進，又與許金山基於共同之犯意聯絡，自八十九年一月十四日起
    至同年一月十八日下午六時三十分許，連續由乙○○至冬山鄉○○路九十巷五號
    許金山住處，將第二級毒品安非他命交予許金山，再由許金山在上開住處，或騎
    乘機車將安非他命送至宜蘭縣羅東鎮「大聯盟撞球場」、冬山鄉三奇社區與亞洲
    訓練場附近等約定處所，以一小包安非他命一千元之價格，販賣第二級毒品安非
    他命予林可鵬、黃吉本、陳瑞慶、楊建益、張正順、張正義及綽號「阿強」、「
    阿懷」、「滷昌」、「老弟」、「阿濱」之人，乙○○則每日支付五百元予許金
    山，作為參與販賣安非他命之代價，如一日販賣所得超過五千元，再自每一千元
    中抽取二百元予許金山得利，嗣於八十九年一月十九日下午一時許，在冬山鄉○
    ○路九十五巷五號為警查獲並扣得乙○○交予許金山之安非他命一包（毛重五點
    三公克）、小包塑膠袋一百三十個、電子秤一個及販賣安非他命之紀錄與交易明
    細二紙，因認被告涉有連續販賣第二級毒品罪嫌云云。
二、本件公訴人認被告涉有右揭犯行，無非係以上開事實有證人即共犯許金山及其他
    證人陳富進、林可鵬、黃吉本、陳瑞慶之證述、從許金山住處扣得之安非他命一
    包（毛重五點三公克）、販賣所用之小包塑膠空袋一百三十個、電子秤一個、販
    賣安非他命紀錄及交易明細二紙可資佐證為其論據。
三、按犯罪事實應依證據認定之，無證據不得推定其犯罪事實。又不能證明被告犯罪
    者，應諭知無罪之判決，刑事訴訟法第一百五十四條、第三百零一條第一項分別
    定有明文。又刑事訴訟上證明之資料，無論其為直接證據或間接證據，均須達於
    通常一般之人均不致於有所懷疑，而得確信其為真實之程度，始得據為有罪之認
    定，若其關於被告是否犯罪之證明未能達此程度，而有合理性懷疑之存在，致使
    無從形成有罪之確信，根據「罪證有疑，利於被告」之證據法則，即不得遽為不
    利被告之認定（最高法院七十六年度台上字第四九八六號判例意旨參照），其以
    情況證據（即間接證據）斷罪時，尤須基於該證據在直接關係上所可證明之他項
    情況事實，本乎推理作用足以確證被告有罪，方為合法，不得徒憑主觀上之推想
    ，將一般經驗上有利被告之其他合理情況逕予排除（見最高法院三十二年度上字
    第六七號判例意旨）。
四、訊據被告乙○○堅決否認有上開販賣毒品之犯行，一再辯稱：我有吸食安非他命
    ，曾在八十八年十二月向許金山買五千元的安非他命，許某不賣給我，我在他家
    那裡打許某，之後就沒有再跟他見面，‧‧‧我確實沒有賣安非他命等語。經查
    ：
（一）證人許金山於原審調查及審理時均結證稱：我是因為在八十八年被告向我買
        安非他命時，我不賣給他，他打我，我才心生怨恨，故意陷害他，所以我在
        警訊及偵訊中所言均不實在‧‧‧那是因為我要交保才這樣說的，被告有次
        打我，我懷恨才把他拖下水，實際上我沒有與他一起賣等語（原審九十一年
        一月十日、九十一年一月二十一日訊問筆錄參照）。則證人許金山於警訊及
        偵查中所供陳係與被告共同販賣安非他命之指述，即與其於原審所述等情不
        符，則其所言是否可採，即有可疑。
  （二）況證人許金山於警訊及偵查中雖指陳：扣案之安非他命都是經由乙○○叫我
        分裝後，依指定的地點販賣予他人‧‧‧（問：乙○○如何賣安非他命？）
        我不清楚他如何跟買安之人聯繫，如他跟人講好買賣，就會打電話給我，要
        我跑腿等語（偵查卷第五頁警訊筆錄、偵查卷第二十五頁八十九年一月十九
        日偵查筆錄），惟購買安非他命之人，均指陳係向證人許金山購買安非他命
        。證人林可鵬證稱：安非他命都是向一名男子許金山購得，‧‧‧都是撥許
        金山住處電話聯絡後，直接到許金山住處取貨等語明確（偵查卷第六十二頁
        警訊筆錄）；證人黃吉本證稱：都是以行動電話聯絡許金山後，約定不同地
        點交易後離開‧‧‧我認識許金山不認識被告，我之前安非他命是向許某買
        的，我都是打電話給許某，並到他家去拿，都是當場就拿到麻藥等語明確（
        偵查卷第六十八頁警訊筆錄、原審九十一年四月八日訊問筆錄參照）；證人
        陳瑞慶證稱：（問：安非他命的來源？向何人購得？）係向許金山以新臺幣
        五百元一小包購得‧‧‧警方提示乙○○之口卡片我不認識，但許金山是將
        安非他命販售予我之人，‧‧‧許金山均有在家，而自行至他住處購買等語
        明確（偵查卷第六十五頁警訊筆錄）；證人楊建義證稱：（問：有無向乙○
        ○、許金山買過安非他命？）無；證人張正順證稱：（問：乙○○認識否？
        ）不認識，（問：有無向乙○○、許金山二人買安非他命？）無（偵查卷第
        八十六頁八十九年五月十二日偵查筆錄）。則證人林可鵬、黃吉本、陳瑞慶
        均稱係直接與許金山聯絡後購買毒品，而非經向被告聯繫後購買，而證人楊
        建義、張正順則均稱不認識被告，核均與證人許金山於警訊及偵查中所述係
        先由被告與欲購買安非他命之人聯繫後，再通知其跑腿等情不相符合，則證
        人許金山於警訊及偵查中之指述顯有瑕疵，當非可採。
  （三）證人陳富進雖於警訊時證稱：我僅向乙○○購買毒品，並未替其販毒（偵查
        卷第五十九頁警訊筆錄）。惟其於原審調查時則證稱：（問：是否認識被告
        ？）我不認識，我沒有向他買過安非他命‧‧‧我根本不認識被告，所以不
        可能向他買毒品，我是向一個外號瘦的買的，我認識許金山，但我沒有向他
        買過毒品‧‧‧我有在八十八年十一月間我想買安非他命，我知道證人許金
        山有在吸食，所以打電話問他是否可以拿到毒品，他說可以，我就去他家找
        他，我們一人出二千五百元合買，我不知道他向誰買的等語明確（原審九十
        一年一月十日訊問筆錄）。則證人陳富進於警訊及原審調查時所述即不相符
        合，其所言自不足以為認定被告有販賣安非他命犯行之證據。
  （四）扣案之安非他命一包（毛重五點三公克）、小包塑膠空袋一百三十個、電子
        秤一個、販賣安非他命之紀錄與交易明細二紙等物，均係由證人許金山位於
        宜蘭縣冬山鄉○○路九十五巷五號之住處所查獲，此經證人許金山證稱：那
        都是我的等語屬實（原審九十一年一月十日訊問筆錄），並有宜蘭縣警察局
        蘇澳分局移送書附卷可稽，則尚無從證明上開所查扣之物係屬被告所有，是
        以扣得他人之證物，即難據以認定被告有販賣安非他命之犯行。
  （五）按共同正犯以二人以上，基於其彼此間有犯意聯絡及行為分擔為其構成要件
        。又共同被告所為不利己之供述，固得採為其他共同被告犯罪之證據，惟此
        項不利之陳述須無瑕疵可指，仍應調查其他必要之證據，以察是否與事實相
        符，自難專憑此項供述，為其他共同被告犯罪事實之認定，本案共同被告即
        證人許金山於警訊及偵查中所為之證述，核與證人陳富進、林可鵬、黃吉本
        、陳瑞慶、張正順所言不相符合，並不足認被告確有販賣毒品之犯行，且證
        人許金山於原審調查及審理時即稱並未與被告共同販賣等情，而證人陳富進
        、林可鵬、黃吉本、陳瑞慶、張正順於警訊偵查及原審調查審理中均無不利
        於被告之證述或供詞；扣案之安非他命一包（毛重五點三公克）、販賣所用
        之小包塑膠空袋一百三十個、電子秤一個及販賣安非他命之紀錄與交易明細
        二紙，係在證人許金山住處所查獲，亦不能證明為被告所有供販賣之物，如
        前述。是證人許金山在警、偵訊中所供述被告提供第二級毒品交其販賣云云
        ，自屬有瑕疵，而與事實不符，自難認被告與許金山間有犯意聯絡及行為分
        擔。又許金山雖經原審法院判處有期徒刑七年二月，有原審法院九十年度訴
        字第一二九號刑事判決一份附卷可憑。然不能僅憑該判決認定被告有共同販
        賣安非他命之犯行。此外復查無其他積極證據足證被告有如公訴意旨所述之
        犯行，應認不能證明被告犯罪。
五、原審因而諭知被告無罪之判決，並無不合。檢察官上訴意旨略以：案重初供，原
    審未採信許金山、陳富進之證言，似有未洽云云，指摘原判決不當，求予撤銷，
    非有理由，應予駁回。
據上論斷，應依刑事訴訟法第三百六十八條，判決如主文。
本案經檢察官張秋雲到庭執行職務。
中      華      民      國    九十一    年      八      月      六      日
                              臺灣高等法院刑事第四庭
                                  審判長法  官  蔡  永  昌
                                        法  官  陳  榮  和
                                        法  官  徐  昌  錦
右正本證明與原本無異。
檢察官如不服本判決應於收受送達後十日內向本院提出上訴書狀，其未敘述上訴之理
由者並得於提起上訴後十日內向本院補提理由書（均須按他造當事人之人數附繕本）
                                        書記官  游  桂  
中      華      民      國    九十一    年      八      月      八      日
